【裁判字號】    94,訴,742
【裁判日期】    950526
【裁判案由】    履行契約
【裁判全文】
臺灣臺北地方法院民事裁定               94年度訴字第742號
原      告  甲○○
訴訟代理人  連一鴻律師
複  代理人  丁○○
訴訟代理人  廖克明律師
複  代理人  陳鼎正律師
            戊○○
被      告  丙○○
訴訟代理人  乙○○
上列當事人間請求履行契約事件，原告追加被告呂宥蓁、賴南
  ，本院裁定如下：
    主  文
原告追加之訴駁回。
追加之訴訟費用由原告負擔。
    理  由
一、按訴狀送達後，原告不得將原訴變更或追加他訴。但有民事
    訴訟法第255條第1項各款情形之一，不在此限。又同條項第
    2款所謂請求之基礎事實同一者，係指變更或追加之訴與原
    訴之原因事實，有其社會事實上之共通性及關連性，或變更
    或追加之訴與原訴之主要爭點有其共同性，各請求利益之主
    張在社會生活上可認為同一或關連，而就原請求之訴訟及證
    據資料，於審理繼續進行在相當程度範圍內具有同一性或一
    體性，得期待於後請求之審理予以利用，俾先後兩請求在同
    一程序得加以解決，避免重複審理，進而為同一解決紛爭，
    且無害於他造當事人程序權之保障，俾符訴訟經濟者稱之。
二、本件原告於民國94年2月1日起訴之基礎事實，係主張被告與
    原告之父呂來旺於79年6月19日簽訂協議書，被告同意提供
    其所有坐落台北縣新店市○○段○○路小段第97、98地號土
    地順沿鄰第99地號土地邊約大型卡車能通行之寬度之土地予
    呂來旺作為通行至呂來旺所有同地段第96地號土地作道路永
    久通行使用（包括其繼承人、新所有權人），嗣呂來旺將上
    開第96地號土地贈與原告，其性質為民法第269條第1項利他
    契約，爰依民法第269條第1項規定及系爭協議書第2條之約
    定，請求被告將其所有第97、97之1（分割自97地號）、98
    地號土地內如起訴狀附圖所示斜線部分面積324平方公尺（
    以實測為準），留作道路，供原告通行。復於94年4月20日
    提出民事準備書狀，主張被告所有系爭第97、97之1、98地
    號與原告所有第96、96之1（分割自96地號）、96之2（分割
    自96地號）地號土地並不相連，中間有一水溝存在，若不興
    建能通行大卡車之橋樑連通兩地，原告所有之土地顯無法地
    盡其利，不符上開協議書約定之本旨，爰就上開請求部分，
    變更為先位聲明請求被告不得防阻原告通行其所有坐落第97
    、97之1、98地號土地內如附圖所示斜線部分面積324平方公
    尺（以實測為準），興建與原告所有坐落同地段第96、96
    之1、96之2地號土地相連接可供大卡車通行之橋樑；備位聲
    明請求確認原告就被告所有第97、97之1、98地號土地內如
    附圖所示斜線部分面積324平方公尺（以實測為準）有通行
    權。嗣又於95年4月3日言詞辯論期日提出民事準備書（二）
    狀，除就被告部分變更為請求被告應將其所有第97地號土地
    內如附圖代號I所示面積1平方公尺、代號J所示面積16平方
    公尺及同所第98地號土地內如附圖代號A所示面積229平方公
    尺，留作道路，供原告通行，並應容忍原告在其所有如附圖
    J所示面積16平方公尺土地上興建鋼筋水泥橋樑外，另追加
    被告呂宥蓁、賴南  ，主張本院囑託新店地政事務所實地測
    量結果所檢送之複丈成果圖繪出之通行道路中代號F、G所示
    之土地係屬呂宥蓁、賴南  所共有，爰追加渠2人為被告，
    依民法第787條之規定，請求呂宥蓁、賴南  應將其所有坐
    落同所第99地號土地內如附圖代號F所示面積9平方公尺及代
    號G所示面積2平方公尺留作道路，供原告通行，並應容忍原
    告在其所有如附圖G所示面積2平方公尺土地上興建鋼筋水泥
    橋樑。此有民事起訴狀、民事準備書狀、民事準備書（二）
    狀在卷可稽。
三、經查，互核上開原告原起訴之基礎事實，原告請求被告提供
    系爭土地予原告供作道路通行及興建橋樑，係本於系爭協議
    書關係，此與原告嗣後追加被告呂宥蓁、賴南  ，係本於民
    法第787條袋地所有權人之必要通行權之規定請求，兩者所
    依據之事實、資料及主要爭點，難認有同一性，且原訴關於
    被告有無違反協議書義務等爭點之相關證據資料，於追加之
    訴亦無可援用，亦難認兩者係基於同一基礎事實，不符合首
    揭民事訴訟法第255條第1項第2款情形。況兩造自94年2月起
    訴至95年3月間均係針對原告主張系爭協議書之基礎事實為
    言詞辯論，本件原訴之辯論，已去成熟不遠，若准許原告追
    加，將有礙被告防禦並使訴訟之終結延滯，被告復不同意原
    告為本件追加，則依前開說明，原告追加之訴，自不應准許
    。
四、依民事訴訟法第249條第1項第6款，第95條，第78條裁定如
    主文。
中    華    民    國    95    年    5    月    26     日
                     民事第六庭    法  官  曾部倫
以上正本係照原本作成
如對本裁定抗告須於裁定送達後10日內向本院提出抗告狀，並繳
納抗告費新臺幣1,000元
中    華    民    國    95    年    6     月    1     日
                                    書記官  謝梅琴


司法院資訊處製作；財團法人民間司法改革基金會備份。
